臺灣高等法院刑事判決
108年度上重訴字第33號
上  訴  人  
即  被  告  莊進財



選任辯護人  林士淳律師
上列上訴人因殺人案件，臺灣新竹地方法院於中華民國108年9月
9日以108年度重訴字第7號判決後，依職權送上訴（起訴案號：
臺灣新竹地方檢察署108年度偵字第3791號），視同被告上訴，
本院判決如下：
    主  文
上訴駁回。
    事  實
一、丙○○居無定所，其與乙○○2人因偶至新竹市武昌街附近公園
    內觀看下棋、聊天而認識，於民國108年3月24日下午5時許
    ，2人在公園內偶遇聊天後，即相約至乙○○附近租屋處飲酒
    聊天，丙○○即牽其平常騎乘腳踏車與乙○○一同至乙○○位於新
    竹市○區○○街000號2樓206室之租屋處內聊天，雙方在該處內
    飲酒後，因不明原因，起口角爭執，丙○○竟惱羞成怒，明知
    人之頭部為人重要並脆弱部位，如加以重擊將致死亡，且口
    、鼻為外呼吸道器官，為人體維繫生命及供應腦部生命中樞
    等重要之器官所在，如遭強力按壓，極可能在短時間內因無
    法呼吸、血液無法供應腦部而窒息死亡，基於殺人之直接故
    意，先徒手握拳猛力連續數下重擊乙○○之頭部、面部及身體
    等處，但因手部疼痛而停止，見乙○○仍稍有動靜及聲響，即
    持續徒手握拳再重擊其頭部、臉部數下倒臥床上，乙○○右額
    、右頰、下巴、雙眼挫傷及右側第四、五肋骨骨裂併出血，
    旋即以雙手抓握床邊枕頭兩端用力壓住躺在床上因傷無法閃
    躲之乙○○面部口鼻處，見乙○○手腳掙扎至完全無動靜始鬆手
    ，並以手探視乙○○鼻下處已無氣息，乙○○因遭毆打重擊並悶
    住口鼻而窒息，致呼吸衰竭而死亡。丙○○見乙○○已死亡，拿
    起床邊衛生紙擦拭乙○○臉部鼻子處血跡，並用兩床棉被蓋住
    乙○○之身體。於同日晚間11時13分許，開啟房門先探出頭察
    看確認走廊無人後，即牽出腳踏車下樓欲離去，但因無法順
    利開啟1樓鐵門，再度回到2樓，適201室房客王珮芳聽聞聲
    響走出房門察看，見丙○○神色緊張，遂詢問丙○○是否該處住
    戶，丙○○即謊稱為3樓房客，並經王珮芳協助下開啟1樓大門
    ，即騎車逃逸。嗣因王珮芳數日未見乙○○，房內照明均未關
    閉，敲門後又無人回應，心中起疑，而於同年4月1日下午4
    時許，經聯繫房東，房東委託管理員唐明宏至206室察看，
    即發現房門未上鎖，開啟房門後聞到濃重異味，立即報警，
    由新竹市警局第二分局偵查隊鑑識人員會同東門派出所員警
    前往現場發現乙○○死亡多時，即報請檢察官相驗，並調閱監
    視錄影畫面，查訪轄區列管遊民，認丙○○嫌疑重大，於同日
    晚間11時15分許，持臺灣新竹地方檢察署檢察官核發拘票拘
    提丙○○到案，並扣得丙○○當日穿著衣物，始查悉上情。
二、案經乙○○之妹甲○○訴由新竹市警察局第二分局報請臺灣新竹
    地方檢察署檢察官偵查起訴。
    理  由
壹、證據能力
    按被告之自白，非出於強暴、脅迫、利誘、詐欺、疲勞訊問
    、違法羈押或其他不正之方法，且與事實相符者，得為證據
    ，刑事訴訟法第156 條第1 項定有明文。又被告以外之人於
    審判外之陳述，雖不符刑事訴訟法第159 條之1 至第159 條
    之4 規定，而經當事人於審判程序同意作為證據，法院審酌
    該言詞陳述或書面陳述作成時之情況，認為適當者，亦得為
    證據；當事人、代理人或辯護人於法院調查證據時，知有刑
    事訴訟法第159 條第1 項不得為證據之情形，而未於言詞辯
    論終結前聲明異議者，視為有前項之同意，刑事訴訟法第15
    9 條之5第1、2 項亦有明定。本判決下列所引用上訴人即被
    告丙○○（下稱被告）之自白，並無不法取得之情事，且與事
    實相符；其他審判外陳述之供述證據部分，亦經檢察官、被
    告及辯護人表示對於證據能力沒有意見（見本院卷第88至95
    頁），且迄言詞辯論終結前亦未聲明異議，經本院審酌各該
    陳述作成時之情況，並無違法不當，因而認為適當，均認有
    證據能力。
貳、認定事實所憑之證據及理由：
一、上開被告與被害人相識後，於上述日期相約至被害人租屋處
    聊天，期間飲酒後2人起口角爭執，爭執中被告惱羞成怒先
    徒手握拳重擊被害人頭部、臉部及身體等處，停手後發現被
    害人仍有氣息、動靜，立即持床上枕頭，用力重壓住躺在床
    上因傷無法閃躲之被害人口鼻處數分鐘，因而致被害人窒息
    死亡等情，業據被告於警、偵訊、原審及本院審理中均自白
    犯行不諱（見偵查卷第8至12、70至72，聲羈卷第21至22頁
    ，原審卷第38至40、93、181至183頁，本院卷34、86至87、
    182頁），核與告訴人即被害人妹妹甲○○之指述、證人即與
    被害人同層樓鄰居王珮芳、證人即管理員唐明宏、證人即房
    東李逸文等人於警、偵訊中證述相符（見偵查卷第13至17、
    19至20、103頁）。且有本案事故發生當日該棟2樓所設置監
    視器翻拍照片（時間為：108年3月24日下午5時13分許、晚
    間11時13分至26分許），1樓門口處監視器翻拍照片（時間
    ：晚間11時26分至27分許）在卷可憑（見偵查卷第28至34頁
    ）及被害人承租該處之租賃契約書、刑案現場照片均在卷可
    按（偵查卷第38至45、61至67頁反面）。又被害人於108年4
    月1日下午4時許，在其租屋處內，租屋處管理員發現死亡，
    由新竹市警查局偵查隊至案發現場勘察，經檢察官會同檢驗
    員、員警、家屬、書記官等人到場相驗，並督同法醫師、檢
    驗員、家屬進行解剖鑑定，結果：被害人外傷部分為右額、
    右頰、下巴及疑雙眼挫傷、右側第4、5肋骨骨裂併出血，肺
    臟鬱血、水腫及紅血球外溢，胃部尚有消化中食物，被害人
    死亡鑑定結果為因遭毆打及悶住口鼻造成窒息，導致呼吸衰
    竭而死亡，死亡方式為「他殺」乙情，有新竹市警察局108
    年5月16日以竹市警鑑字第1080017407號函附「乙○○死亡案
    」勘察報告、刑案現場照片、新竹市警察局第二分局處理相
    驗案件初步調查報告暨報驗書、職務報告書、履勘現場筆錄
    、勘驗筆錄、解剖筆錄、臺灣新竹地方檢察署法醫檢驗報告
    書所附現場、解剖照片、法務部法醫研究所108年5月9日以
    法醫理字第10800016870號函所附解剖報告書暨鑑定報告書
    ，及臺灣新竹地方檢察署相驗屍體證明書等在卷可稽（見偵
    查卷第117至148頁，相驗卷第29至30、88、93至100、103至
    125、128頁）。足徵被害人先遭被告徒手猛力毆擊頭、臉部
    、身體胸部等處，致仰躺在床而無抵抗或逃逸，被告復持枕
    頭用力壓住被害人口鼻處之方式，致被害人於短時間內，因
    受外力掩住其口鼻等外呼吸道器官，而導致窒息死亡之結果
    無疑。此外，被告為警拘提到案，其右手小指處尚存有挫傷
    結痂、小拇指周邊瘀青之傷痕部分，及仍穿著案發當日之牛
    仔褲部分，有臺灣新竹地方檢察署檢察官以108年度外勤核
    發拘票、被告右手相片、自願搜索同意書、新竹市警察局第
    二分局扣押筆錄、扣押物品目錄，內政部警政署刑事警察局
    108年4月24日刑紋字第1080036922號鑑定書、於108年5月21
    日刑生字第1080033199號鑑定書均在卷可按（見偵查卷第36
    、68頁，相驗卷第63至67、117至155頁反面、158至160頁）
    。據上事證，可認被告自白其於案發當日，在被害人租屋處
    ，因與被害人口角爭執中，因憤怒而徒手握拳多次重擊被害
    人頭部、臉頰及胸口等處，造成被害人以致臉部鼻子等處出
    血，雙眼挫傷、胸部右側第4、5肋骨骨裂併出血等傷害，被
    告見被害人仰躺在床尚有氣息，即以雙手持枕頭重壓被害人
    臉部口鼻處，被害人掙扎數下後即因窒息死亡等情與事證相
    符，堪以採信。
二、被告具殺人之直接故意：
（一）按「行為人對於構成犯罪之事實，明知並有意使其發生者
      ，為故意」、「行為人對於犯罪之事實，預見其發生而其
      發生並不違背其本意者，以故意論」，刑法第13條第1項
      、第2項分別定有明文。不論其為「明知」或「預見」，
      行為人皆在主觀上有所認識，只是基於此認識進而係「使
      其發生」或「容任其發生」之強弱程度有別，前者為直接
      故意（確定故意），後者為間接故意（不確定故意），均
      屬故意實行犯罪行為之範疇。再行為人有無殺人之直接故
      意或間接故意，應以行為人於下手時有無決意取被害人之
      生命為斷，且除行為人之供述外，自應就所有調查之證據
      資料，客觀上所呈現之情狀，本於一般人之經驗法則與論
      理方法，綜合研求，以為心證之基礎，藉此判斷案發當時
      行為人主觀上之想法。
（二）觀被告毆擊被害人頭、臉部、身體等部位所造成之傷害為
      額、右頰、下巴及疑雙眼挫傷、右側第四、五肋骨骨裂併
      出血，有前開法務部法醫研究所（108）醫鑑字第0000000
      000號解剖報告書暨鑑定報告書1份（見相字卷第121至126
      頁）可佐。並觀事故現場照片所呈，被害人屍體頭部上方
      牆壁有多處血點，離地高約39公分處，最左側血點距離地
      面高度約105公分，血點長度約1公分，右上角血點大小約
      為0.5×0.3公分，現場紅色行李箱上亦測得血點，屍體左
      側牆壁亦發現多處血點，分布範圍距離床面高度20至50公
      分及95至104公分，最右側血點大小約0.2×0.2公分，床邊
      與牆面交界處，則發現多張沾附糞便及血跡的衛生紙，覆
      蓋被害人身體之棉被上亦有多處沾附血跡，屍體左側枕頭
      2面均沾附有血跡及糞便，腳邊枕頭也沾附有糞便等情狀
      ，有上開新竹市警察局出具之「乙○○死亡案」勘查報告及
      現場相片附卷足稽，可見被害人遭被告徒手毆擊頭部、臉
      部及身體等部分，以致被害人遭毆擊鼻子出血，血液因頭
      部遭重擊下移動而有四處噴濺情形，可見被告出手毆擊得
      力氣之大、之猛烈，且從事故現場情狀及被告身上傷勢部
      分，是事故現場並無何凌亂顯可認為被告與被害人間有何
      打鬥或被害人有何抵抗之情狀，且被告僅有右小指處有挫
      傷結痂痕及小指周邊皮膚仍存有瘀青痕，其餘則無其他傷
      勢，而被告亦坦承該傷為其毆擊被害人所致，可見被告動
      手毆擊被害人當下，被害人完全無反擊、抵抗阻擋被告之
      攻擊行為，甚至無法逃離、閃躲，僅得任被告重擊，以致
      傷重仰躺床上，此刻被告因手痛而停手，但其未遭阻擋，
      當可逕自離開，但竟立即持枕頭重壓被害人口鼻處，以致
      被害人窒息死亡，均可徵被告徒手重擊被害人頭、臉部、
      身體等處時，確具有殺害被害人之直接故意甚明。
（三）復佐以被告經拘提到案，於警詢中明確陳稱有關殺害被害
      人之經過為：被害人罵我、諷刺我，我一時生氣，就用拳
      頭一直毆打被害人頭部及臉部，打到手痛才停下來，觀察
      被害人還有在動還有一點聲響又繼續打她，打幾拳後我就
      拿起床邊枕頭往被害人臉上蓋，悶了幾分鐘，拿起枕頭，
      摸一下被害人鼻子下方，發現她已經死亡，就拿衛生紙擦
      被害人臉上及鼻子的血等語（見偵查卷第9頁及其反面）
      ，於檢察官訊問時亦稱：我們發生口角，我用右手拳頭打
      她臉頰、頭部，當時她是坐著，打到不知道她人已經躺下
      去了，打多久我也不記得，打了好幾分鐘，她的臉、鼻子
      、嘴巴都冒血倒下去，我打到手痛停下來，被害人那時候
      還有在動，我悶被害人之前，被害人有說不放過我。我一
      生氣，又再打被害人，再拿枕頭住被害人臉上蓋，悶了一
      下子就拿掉，拿掉之後被害人就沒有再動，我右手小指下
      方有受傷是毆打被害人造成的傷等語（見偵查卷第70頁反
      面至71頁），於原審審理中亦陳：我有毆打被害人身體，
      被害人右側第四、五肋骨骨裂併出血，應該是我造成的，
      我拿枕頭壓住被害人臉部的方式是用雙手拿枕頭兩端，然
      後壓住被害人臉部，枕頭壓著被害人臉部時，被害人有掙
      扎，手腳一直在動，一直在掙扎，我站在床邊用枕頭壓住
      被害人臉部，被害人躺在床上，我是一直用枕頭壓死者臉
      部，直到完全沒有掙扎後，才將枕頭拿掉等語（見原審卷
      第181至183頁）。而被告經拘獲時，其右手小指根部有結
      痂，右手小指週邊亦有瘀青等傷痕，有上揭被告右手受傷
      部位照片2張在卷可憑（見偵字卷第36頁）。
（四）是據上開解剖鑑定、勘察、鑑驗所得之客觀情狀、被告所
      供述之經過、被告拘獲時右手受傷之情形等相關證據，可
      認被告與被害人口角中，被告即以右手握拳不斷猛擊被害
      人身體重要部位之頭、面部，被害人面部、口鼻均出血後
      ，被告仍不罷休，持續毆擊使被害人血液噴濺至頭部周圍
      牆面上，甚至被告右手小指處亦因毆擊被害人而受傷，可
      見被告攻擊被害人頭、面部、身體等處之力道之猛烈，顯
      用盡全身力量加以重擊，而被害人在遭被告毆擊前及重擊
      中，以及倒臥床上時，均無法反抗、自衛反擊，甚至無法
      逃開、躲避之能力，仍不罷手，見已仰躺床上奄奄一息之
      被害人尚有動靜，旋再以雙手抓握枕頭兩端重壓住被害人
      面部口鼻處，至被害人完全無動靜後方鬆手將枕頭拿開，
      使被害人因毆打及悶住口鼻而窒息，造成呼吸衰竭而死亡
      。不論頭部、臉部均屬人身重要部位，加以重擊，顯然會
      因而出血、頭骨受損等造成死亡，而口、鼻等外呼吸道器
      官，若遭外力摀住或悶縊，亦對人之生命形成危害而將導
      致無法順利呼吸以致窒息致死亡結果發生，此均為日常生
      活客觀經驗周知之事實，被告為智慮成熟之成年人，對此
      當為其所明知，難空言諉稱不知。本案過程中，被告在猛
      力重擊被害人頭、臉部、身體等處後，被告因手痛稍停手
      時，見被害人癱倒床上，並無何任何攻擊、反抗之動作、
      行為，被告當可逕行離開，但仍不罷休，見被害人仍有氣
      息，立即雙手持枕頭重壓被害人口鼻處，至被害無法動彈
      後停止，足認被告於徒手毆打被害人頭、面部之時即具有
      殺人之直接故意甚明，因此被告在見被害人經毆打後仍有
      動靜，即以枕頭壓住被害人口鼻之方式，直至被害人全靜
      止、無反應下才住手，更彰顯被告殺害被害人生命之意念
      甚為堅決，可認定被告行為時主觀上確係基於殺害被害人
      之直接故意甚明，是辯護意旨稱被告僅具有殺人不確定故
      意云云，顯有誤會。
三、綜上，被告前開自白核與事實相符，堪以採信，本案事證明
    確，被告犯行堪以認定。
四、論罪：
（一）核被告所為，係犯刑法第271 條第1 項之殺人罪。
 (二）被告於密切接近之時間、地點接續先以徒手重擊被害人頭
      、臉部及身體等處，復持枕頭重壓被害人口鼻等處，致被
      害人窒息死亡，所侵害為同一被害人生命法益，顯係出於
      同一殺人犯意所為，各行為間之獨立性極為薄弱，依一般
      社會觀念，不應強行分開，應視為數個舉動之接續施行，
      合為包括之一行為予以評價，屬接續犯。
（三）按刑法第47條第1項規定：「受徒刑之執行完畢，或一部
      之執行而赦免後，5年以內故意再犯有期徒刑以上之罪者
      ，為累犯，加重本刑至2分之1。」有關累犯加重本刑部分
      ，不生違反憲法一行為不二罰原則之問題。惟其不分情節
      ，基於累犯者有其特別惡性及對刑罰反應力薄弱等立法理
      由，一律須加重最低本刑，於不符合刑法第59條所定要件
      之情形下，致生行為人所受之刑罰超過其所應負擔罪責之
      個案，其人身自由因此遭受過苛之侵害部分，對人民受憲
      法第8條保障之人身自由所為限制，不符憲法罪刑相當原
      則，牴觸憲法第23條比例原則，於該規定修正前，法院就
      該個案應裁量是否加重最低本刑，業於108年2月22日經司
      法院釋字第775號解釋意旨揭示，合先說明。查被告前犯
      有竊盜、妨害兵役、妨害性自主等案件，最近一次，於99
      年間因犯攜帶兇器之加重強盜案件，經臺灣新竹地方法院
      於99年9月19日以99年度訴字第99號判處有期徒刑8年2月
      確定，經入監執行後，於105年8月11日假釋，接續執行另
      案罰金易服勞役之刑後，於105年8月16日出監，嗣假釋經
      撤銷，入監執行殘刑，於107年9月22日執行完畢出監，有
      本院被告前案紀錄表在卷可稽，是被告受徒刑之執行完畢
      ，5年以內故意再犯本案有期徒刑以上之罪，為累犯，經
      參照上開釋字第775號解釋意旨，衡酌使本件構成累犯之
      前罪，係持兇器以強暴、脅迫至使不能抗拒之方式，而使
      他人交付其物，並有傷害該案被害人之身體等犯行，而被
      告入監執行而假釋出監後，未珍惜人身自由未遭拘束下謹
      慎言行，仍因違反假釋規定遭撤銷假釋而入監執行殘刑，
      於107年9月22日執行完畢出監未久，即犯下本件剝奪他人
      生命法益之殺人罪，其所為均為嚴重暴力型犯罪，可認被
      告主觀上具有特別惡性，且對刑罰反應力甚為薄弱，依累
      犯規定加重其刑，並無致生行為人所受刑罰超過其所應負
      擔罪責，致人身自由遭受過苛侵害之情事，是據上開解釋
      意旨，就被告所犯本案殺人罪，除法定刑為死刑或無期徒
      刑部分不得加重外，應依刑法第47條第1 項規定加重其刑
      。
五、維持原判決之理由：      
    原審以被告殺人犯行明確，認定被告係犯刑法第271條第1項
    之殺人罪，經原審判決無期徒刑，由原審依職權逕送上訴，
    本院維持原判決之理由：
（一）原判決依刑法第57條規定，審酌：
   1、有關被告犯本案犯行時之動機及行為時所受刺激：
      就被告所稱下手行兇之動機，僅為單方說詞。且從客觀事
      證判斷，被告所述有關被害人遭重擊仰倒床上，面部口、
      鼻均出血之際，如何有力氣再出言辱罵被告？且被告為警
      拘提到案，其全身僅有右手小指處之傷勢痕跡，其手部傷
      勢顯為其毆擊被害人造成，及被告所述行兇過程，均未陳
      述被害人有何動手毆擊被告或反抗之行為，再參酌被害人
      之年齡、案發時在被害人租屋處內密閉空間內，遭被告暴
      力傷害無法求援下，身體受重創內心甚為恐懼，如何再辱
      罵、激怒被告？被告所述其犯罪動機部分，並不可採信。
      並被告與被害人偶因在公園間逐漸熟識，彼此間並未存有
      任何糾紛、恩怨，雖被告與被害人間起爭執之具體原因無
      從確認，但可認被告與被害人間並非因有何重大仇怨而起
      爭執，難認被告殺害被害人時受有何劇烈刺激。另就被告
      所稱其行為當時有飲酒，又一時受刺激，導致無法控制情
      緒部分，亦說明由被告殺害被害人後，得以從容逃逸過程
      ，並與鄰居說話，請鄰居協助開啟1樓鐵門等行為情狀，
      被告縱有飲酒，但其意識清楚，其精神、情緒顯未受酒精
      之影響。
   2、被告殺人行為態樣、行為結果之重大性部分：
      被告犯後雖坦認犯行，但審酌被告與被害人間並無何恩怨
      ，僅因輕微口角竟萌生堅定殺意，並以暴力行為持續猛力
      毆擊年紀已為中老年婦女之被害人頭、臉部、身體，再持
      枕頭悶壓被害人口鼻，造成被害人窒息而死亡之手段殘忍
      、輕易剝奪被害人生命之嚴重結果。
   3、被告所為對於被害人親友、家屬之影響：
      被告所為造成被害人死亡，對被害人家人造成無法彌補抹
      滅之傷痛與傷害。
   4、被告犯後態度部分：
      被告犯後雖坦承犯行，並稱以後會好好做人等語，然參佐
      被告前案紀錄所載，可見被告屢屢犯案，之前所犯罪之型
      態，除構成累犯之加重強盜罪外，多次為己私利侵害他人
      權益之犯行，顯見被告毫不尊重他人權益，素行不良，在
      前開加重強盜案經假釋，又不知反省非正當做人，依舊再
      次犯案，可徵被告對刑罰反應力薄弱，而認被告所犯本案
      犯行不宜輕縱，應予嚴懲。
   5、並衡酌被告所述之智識程度、過往家庭生活狀態、案發前
      之家庭、生活、經濟情狀，告訴人、被害人子女就本案所
      表示之意見，而綜合考量被告所為對被害人家屬遭創情緒
      之平撫、對社會治安秩序之維持，及對一般大眾警示意義
      之彰顯、對被告個人生命之存續各層面等一切情狀，量處
      被告無期徒刑，並依刑法第37條第1項規定，宣告褫奪公
      權終身。並就扣案被告犯案時所穿衣物部分，認為本案證
      物，非供被告犯罪使用之物，而不為沒收之諭知等，經核
      原審認事用法，洵無違誤，量刑亦屬妥適，應予維持。
（二）辯護人所稱，本案並不符合二公約所訂之「雙重重大」情
      形。又被告是在經濟弱勢家庭中成長，國小沒畢業，不識
      字即輟學在家與父母務農，所居住房子並無產權，房子坍
      塌後即無地方居住，屬於社會低層者，被告之前所犯之罪
      ，均已付出代價，在前案執行期滿出監後，居住在公園裡
      ，做臨時工養活自己，努力回歸社會，本案犯行並非被告
      為謀財害命而犯下，一開始是性交易，結束後2人為了100
      元起口角，被告在酒精催化下，做了殺人的動作，是其判
      斷受到酒精影響而減弱，考量本件被告犯案過程，不是重
      大惡性的犯罪，僅是口角下悶死被害人的行為，且被告犯
      後坦承犯行，沒有否認犯罪，是具有悔意的，被告是社會
      邊緣人，父母均已過世，在押期間無人去看過被告，雖有
      妹妹但早已多年未聯繫，被告在押期間有學寫字，練習抄
      寫金剛經，雖無法與被害人家屬達成和解，不能有實際的
      彌補，但可以看到被告心境上的轉變，希望法院判處無期
      徒刑以下之刑，讓被告有機會努力向前，有機會改過等語
      。
（三）然查：      
   1、按刑事審判旨在實現刑罰權之分配的正義，故法院對有罪
      被告之科刑，應符合罪刑相當之原則，使輕重得宜，罰當
      其罪，以契合社會之法律感情，此所以刑法第57條明定科
      刑時應審酌一切情狀，尤應注意該條所列10款事項以為科
      刑輕重之標準，俾使法院就個案之量刑，能斟酌至當。至
      於量刑輕重，係屬事實審法院得依職權自由裁量之事項，
      苟其量刑已以行為人之責任為基礎，並斟酌刑法第57條各
      款所列情狀，而未逾越法定刑度或有濫用權限情事，即不
      得任意指為違法（最高法院75年度台上字第7033號判例、
      103年度台上字第36號判決意旨參照）。原審於判決理由
      欄內詳予說明其量刑基礎，且敘明係審酌前揭各項情狀，
      顯已斟酌刑法第57條各款事由，並基於刑罰目的性之考量
      、刑事政策之取向以及行為人刑罰感應力之衡量等因素而
      為刑之量定，並以行為人責任為基礎，未逾越法定刑度，
      亦無違背公平正義之精神，客觀上不生量刑失重失輕之裁
      量權濫用，核屬法院量刑職權之適法行使，原審判決量刑
      並無何不當而構成應撤銷之事由可言。
   2、辯護意旨雖稱本件不符合二公約中所稱雙重大情形，符合
      二公約不得判死之案件云云。然原審並未量處被告死刑，
      辯護意旨此部分所指原審未審酌二公約第6條規定云云，
      顯有誤會。且死刑之諭知係剝奪人民之生命，使之與社會
      永遠隔離，與無期徒刑或有期徒刑等自由刑，其犯罪行為
      人尚有重返社會之可能，迥不相同，是辯護意旨所稱依兩
      公約應量處較無期徒刑更輕之刑云云，尚難憑採。且原審
      判決斟酌前揭刑法第57條各款事由，為上開量刑，要難認
      有上訴意旨前揭所指違反二公約之情節。
   3、至於辯護意旨一再稱被告自幼生活環境、家庭經濟狀況，
      家人生活情形等節，然此均為原審量刑時已審酌有關被告
      所稱之教育程度、職業、生活狀況等情形後而為量定，綜
      合刑法第57條各款情形判斷之結果，尚無理由不備之情形
      。
   4、綜上，原審依職權上訴，被告之辯護人以被告雖為殺人行
      為，但其非直接故意，僅為間接故意，行為時因飲酒並與
      被害人起口角，以致其判斷受到酒精影響，且被告為社會
      邊緣人，未受良好教育，仍努力生活，應再給予被告機會
      重返社會，請量處無期徒刑以下之刑等語，而指原判決認
      定事實及量刑不當，並無理由，應予駁回。原判決審酌刑
      法第57條各款，經綜合判斷之結果，而量處無期徒刑，既
      已敘明其所憑之依據及理由，所量之刑未逾越法定刑度或
      濫用其權限情事，即無違背罪責原則及公平、比例原則情
      事，難認違法。辯護意旨所指各節，對於原審量刑之裁量
      權限之適法行使，所持不同之評價，難認可採。
據上論斷，應依刑事訴訟法第368條，判決如主文。
本案經檢察官蔡宜臻提起公訴，檢察官戴文亮到庭執行職務。
中    華    民    國    109   年    3     月    10    日
                  刑事第一庭審判長法  官  周政達
                                  法  官  曾德水
                                  法  官  程克琳
以上正本證明與原本無異。
如不服本判決，應於收受送達後20日內向本院提出上訴書狀，其
未敘述上訴之理由者並得於提起上訴後20日內向本院補提理由書
（均須按他造當事人之人數附繕本）「切勿逕送上級法院」。
                                  書記官  劉靜慧
中    華    民    國    109   年    3     月    11    日
附錄：本案論罪科刑法條全文
中華民國刑法第271 條：
殺人者，處死刑、無期徒刑或10年以上有期徒刑。
前項之未遂犯罰之。
預備犯第1 項之罪者，處2 年以下有期徒刑。